【裁判字號】    92,聲判,58
【裁判日期】    921030
【裁判案由】    聲請交付審判
【裁判全文】
臺灣士林地方法院刑事裁定                          九十二年度聲判字第五八號
    聲  請  人  乙○○○股份有限公司
    代  表  人  甲○○
    代  理  人  魏千峰律師
                周滄賢律師
    被      告  丙○○
右列聲請人因被告背信等案件，不服臺灣高等法院檢察署檢察長於中華民國九十二年
六月十八日駁回再議之處分（九十二年度上聲議字第二六一七號），聲請交付審判，
本院裁定如左：
    主  文
聲請駁回。
    理  由
一、按告訴人不服上級法院檢察署檢察長或檢察總長認再議為無理由而駁回之處分者
    ，得於接受處分書後十日內委任律師提出理由狀，向該管第一審法院聲請交付審
    判。法院認交付審判之聲請不合法或無理由者，應駁回之。刑事訴訟法第二百五
    十八條之一第一項、第二百五十八條之三第二項前段，分別定有明文。
二、本件聲請人乙○○○股份有限公司以被告丙○○涉犯背信等罪，向臺灣士林地方
    法院檢察署檢察官提出告訴，經該署檢察官於民國（下同）九十二年五月十五日
    以九十一年度偵字第三五九七號為不起訴處分後，茲聲請人不服，聲請再議亦經
    臺灣高等法院檢察署檢察長於九十二年六月十八日以九十二年度上聲議字第二六
    一七號處分書認聲請人再議為無理由而駁回再議。
三、聲請交付審判意旨略以：（一）原不起訴處分認定涉案「第一封電子信件」（即
    ＵＳＲ公司尋求商機）對聲請人不具經濟價值，其所持理由無非聲請人當時並無
    生產ＵＳＲ公司所需之產品，然原不起訴處分之所以有如上之錯誤認定，係因被
    告辯稱：「易利信公司」要求之競標產品需符合T1.413 issue, 2.G.dmt Annex
    A（美國版）、Annex B （歐洲版）及Annex C（日本版）之ADSL。然告訴人並無
    Annex B版及C版之產品，亦無易利信公司所要求之「Annex A，USB介面」之產品
    ，而僅有「Annex A，Ethernet介面」之產品。惟「易利信公司」非但與「ＵＳ
    Ｒ公司」炯不相牟，「易利信公司」要求之產品 (Annex A、Annex B及Annex C
    之ＡＤＳＬ)亦與「ＵＳＲ公司」所需之產品「ADSL Ethernet橋接器」毫無關係
    。且「ＵＳＲ公司」所需之產品ADSL Ethernet橋接器，聲請人早有生產。故原
    不起訴處分與駁回再議之處分以「易利信公司」之需求認定聲請人未生產「ＵＳ
    Ｒ公司」所需之產品，有證據認定上之錯誤。（二）原不起訴處分認定被告於九
    十年六月二十六日下午四時十三分，利用告訴人公司之網路系統，以電子信件方
    式（第二封電子信件），將ＡＤＩ公司擬推薦告訴人潛在客戶易利信公司其「主
    要聯絡人Tom之資訊」、「易利信公司將需求400ku以上之大量USB數據機訂單」
    ，「以及低於60$的路由器閘道器bom，及低於100$的四聲道LAD 的bom讓他們眼
    睛一亮，大為讚嘆」等資訊洩露給國碁電子公司（以下稱國碁公司）。而此一電
    子信件係因上開第一封電子信件而發，基於相同理由亦非屬工商秘密。然上開第
    二封電子信件所涉及之產品、價格、及可能交易之對象公司，皆與第一封電子信
    件所洩漏者完全不同，亦無關聯，並無任何證據顯示第二封電子信件係因第一封
    電子信件而發。（三）原不起訴處分書認定被告利用職務之便，將其得知之商業
    秘密，以前後二封電子信件，洩漏給第三人國碁公司。惟其採證人馮震宇及證人
    蘇鴻明之證詞，認定上開涉案之電子信件之訊息係屬市場公開訊息，非屬工商秘
    密。然證人馮震宇所以知悉上開業務機密，係因其身為聲請人公司之業務經理，
    且亦為涉案電子信件之受文者，自不得以其知悉該等訊息，而認非屬工商秘密；
    而對照證人蘇鴻明所述與被告之辯詞，可知渠等所稱之Annex A、Annex B、Anne
    x C三種產品係易利信公司之標案，而此係「第二封電子信件」所涉及，與第一
    封電子信件毫不相干，因此，證人蘇鴻明證稱伊知道第一封電子信件所提及之標
    案，因伊公司只有部分Annex A的產品，所以沒有參加標案，在台灣目前尚無廠
    商同時有Annex A 、Annex B、Annex C三種產品，顯然錯認其所述之標案係第一
    封電子信件所涉及，與事實不符，不可採信。況縱依證人所陳，渠等亦僅證述需
    求者公司將規格公開，而本案被告係將更重要之資訊，亦即需求者公司「欲成交
    之價格」，利用電子信件方式告知第三人，然原不起訴處分忽略此重要之點未予
    論列，逕認涉案之電子信件之訊息係屬市場公開資訊，非屬工商秘密，顯與經驗
    法則不符。（四）第一封電子信件涉及之ADSL Ethernet橋接器產品，聲請人早
    已生產，第二封電子信件涉及之Annex A、Annex B、Annex C三種產品，聲請人
    亦已研發完成，原不起訴處分認定事實有誤。（五）本案被告為聲請人公司寬頻
    網路事業本部長，將職務上自ＡＤＩ公司業務經理Vic處所得知之業務機密洩漏
    於第三人國碁公司，然案外人ＡＤＩ公司業務經理Vic既要求被告將涉案電子信
    件之訊息列為絕對機密，被告自己亦將之列為絕對機密，並要求同事陳建同等人
    共同遵守，顯見被告當時亦認此等訊息為業務上之機密。況被告與聲請人簽訂聘
    僱合約之附件「明基電腦股份有限公司資訊資料機密等級分類表」亦明定「行銷
    策略、產品價格、產品報價、新產品計劃書、客戶資料、銷售預測、銷售分析」
    均屬聲請人公司之極機密資訊，被告依法均負有保密義務，與其是否主動認知無
    關。尤其，被告在洩漏與第三人國碁公司之電子信件上，要求對方利用涉案機密
    與易利信公司接洽時，不要提及被告本人，顯見被告不欲他人知悉此訊息係其所
    洩漏，更可證明涉案商業訊息之機密性。惟原不起訴處分竟認定本案並非被告「
    主動認知」涉案電子信件之內容係機密，而係ＡＤＩ公司業務經理vic認為該信
    件具絕對機密要求被告保密，故被告不構成洩漏工商秘密，認事用法顯有違誤。
四、本院查：
（一）按新修正刑事訴訟法第二百五十八條之一規定告訴人得向法院聲請交付審判，
      係新增對於「檢察官不起訴或緩起訴裁量權」制衡之一種外部監督機制，法院
      僅就檢察官所為不起訴或緩起訴之處分是否正確加以審查，以防止檢察機關濫
      權，依此立法精神，同法第二百五十八條第三項規定法院審查聲請交付審判案
      件時「得為必要之調查」，其調查證據之範圍，自應以偵查中曾顯現之證據為
      限；而同法第二百六十條對於不起訴處分已確定或緩起訴處分期滿未經撤銷者
      得再行起訴之規定，其立法理由說明該條所謂不起訴處分已確定者，包括「聲
      請法院交付審判復經駁回者」之情形在內，是前述「得為必要之調查」，其調
      查證據範圍，更應以偵查中曾顯現之證據為限，不得就告訴人新提出之證據再
      為調查，亦不得蒐集偵查卷以外之證據，否則，將與刑事訴訟法第二百六十條
      之再行起訴規定，混淆不清，亦將使法院兼任檢察官而有回復「糾問制度」之
      虞；且法院裁定交付審判，即如同檢察官提起公訴使案件進入審判程序，是法
      院裁定交付審判之前提，必須偵查卷內所存證據已符合刑事訴訟法第二百五十
      一條第一項規定「足認被告有犯罪嫌疑」檢察官應提起公訴之情形，亦即該案
      件已經跨越起訴門檻，否則，縱或法院對於檢察官所認定之基礎事實有不同判
      斷，但如該案件仍須另行蒐證偵查始能判斷應否交付審判者，因交付審判審查
      制度並無如同再議救濟制度得為發回原檢察官續行偵查之設計，法院仍應依同
      法第二百五十八條之三第二項前段規定，以聲請無理由裁定駁回，合先敘明。
（二）聲請人表示「ＵＳＲ公司」所需之產品ADSL Ethernet橋接器，其早有生產，
      原不起訴處分誤採被告關於「易利信公司」要求競標產品之辯詞，認定聲請人
      當時並無生產ＵＳＲ公司所需之產品，故涉案「第一封電子信件」（即ＵＳＲ
      公司尋求商機）對聲請人不具經濟價值。惟「易利信公司」非但與「ＵＳＲ公
      司」炯不相牟，「易利信公司」要求之產品 (Annex A、Annex B及Annex C之
      ＡＤＳＬ)亦與「ＵＳＲ公司」所需之產品「ADSL Ethernet橋接器」毫無關係
      。並提出案外人新世紀資通股份有限公司九十年一月十八日向聲請人訂購產品
      之訂購單及銷售證明為證。然觀諸聲請人提出之訂購單及銷售證明，其中所載
      品名均為ADSL Router（路由器），與ＵＳＲ公司所需之產品ADSL Ethernet橋
      接器尚有未符，故涉案第一封電子信件對聲請人不具經濟價值，非屬工商秘密
      。縱原不起訴處分與駁回再議之處分以「易利信公司」之需求認定聲請人未生
      產「ＵＳＲ公司」所需之產品，有證據認定上之錯誤，但對於上開認定尚不生
      影響，併予說明。
（三）聲請人認原不起訴處分認定被告於九十年六月二十六日下午四時十三分，以電
      子信件方式（第二封電子信件），將ＡＤＩ公司擬推薦聲請人潛在客戶易利信
      公司之相關資訊洩漏給國碁公司。而此一電子信件係因上開第一封電子信件而
      發，基於相同理由亦非屬工商秘密。然上開第二封電子信件所涉及之產品、價
      格、及可能交易之對象公司，皆與第一封電子信件所洩漏者完全不同，亦無關
      聯，並無任何證據顯示第二封電子信件係因第一封電子信件而發云云，固非無
      據，但據被告丙○○供稱：依第二封電子郵件之內容，易利信公司要求之競標
      產品需符合T1.413 issue, 2.G.dmt Annex A（美國版）、Annex B（歐洲版）
      及Annex C（日本版）之ADSL。然告訴人並無Annex B版及C版之產品，亦無易
      利信公司所要求之「Annex A，USB介面」之產品，而僅有「Annex A，Etherne
      t介面」之產品。而此等產品於軟體升級及人機介面均有甚大差距，且依當時
      之市場狀況，及聲請人並無此類之測試儀器等狀況，聲請人實無法於短期內補
      強以因應前揭公開詢價訊息之要求。而易利信公司於前揭訊息中係要求競標者
      須於「一週內」回覆，是聲請人即便有意競標，然單就採購測試儀器之時間言
      之，即須耗時二至三個月，至重新開發所有相關產品，所需時間亦將遠超過四
      個月等語；證人即聲請人之員工馮震宇證稱：系爭電子信件提及之產品規格是
      Annex A、Annex B二種，當時聲請人只有Annex A Ethernet介面之產品，並無
      Annex A USB介面及Annex B規格之產品等語；而證人即聲請人目前負責寬頻事
      業之本部長沈弘達證稱：當時聲請人並無USB介面及Annex B規格之產品等語，
      三者互核相符，足見聲請人當時確無第二封電子信件所需之所有產品，故第二
      封電子信件對聲請人實不具經濟價值，應非屬工商秘密。
（四）證人馮震宇復結證稱：系爭電子信件之內容都是公開的標案，買主會將此訊息
      散給可以符合標準的公司，並將規格公開，為市場流通之訊息，並不具秘密性
      ，南方資訊之蘇鴻明亦曾告知伊上述訊息等語，與證人即南方資訊公司執行副
      總經理蘇鴻明結證稱：伊沒見過第一封及第二封電子信件，惟伊知道第一封電
      子信件所提及之標案，因伊公司只有部分Annex A的產品，所以沒有參加過易
      利信的標案等語，二者互核相符，顯然證人蘇鴻明並未錯認其所述之標案係第
      一封電子信件所涉及並知悉第二封電子信件所提及之標案。是聲請人認證人蘇
      鴻明錯認其所述之標案係第一封電子信件所涉及，與事實不符，委不足採。
（五）聲請人稱：縱依證人所陳，渠等亦僅證述需求者公司將規格公開，而本案被告
      係將更重要之資訊，亦即需求者公司「欲成交之價格」，利用電子信件方式告
      知第三人，然原不起訴處分忽略此重要之點未予論列，逕認涉案之電子信件之
      訊息係屬市場公開資訊，非屬工商秘密，顯與經驗法則不符。然聲請人公司既
      無生產需求者公司所需產品，則被告丙○○縱將需求者公司之採購商機及具有
      競爭力之出貨「價格」等相關信息轉告國碁公司，亦難認其有故意洩漏業務上
      知悉之工商秘密及背信之情事。
（六）又聲請人主張，第二封電子信件涉及之Annex A、Annex B、Annex C三種產品
      ，其已研發完成，此有被告下屬壽文勤、黃子賢及許俊松對被告之工作報告可
      稽。然從三人之工作報告中可知，此三種產品尚處於完成樣品和測試階段，並
      未量產，自無參與易利信標案之可能；參以證人蘇鴻明結證稱：在台灣目前尚
      無廠商同時有Annex A、Annex B、Annex C三種產品等語，更可證明聲請人公
      司開發產品尚未完成，殊難執此認原不起訴處分認定事實有誤。
（七）聲請人復以案外人ＡＤＩ公司業務經理Vic要求被告將涉案電子信件之訊息列
      為絕對機密，被告自己亦將之列為絕對機密，並要求同事陳建同等人共同遵守
      ，顯見被告當時亦認此等訊息為業務上之機密云云置辯。惟觀諸系爭二封電子
      信件內容均無法證明聲請人上開主張，是以聲請人主張案外人ＡＤＩ公司業務
      經理Vic及被告均將涉案電子信件訊息列為絕對機密，無法採信。至原不起訴
      處分係認定被告並非主動認知案外人ＡＤＩ公司業務經理Vic於九十年五月二
      十四日轉寄之信件內容係機密，而係ＡＤＩ公司業務經理Vic認為該信件具絕
      對機密要求被告保密。該信件與本案無關，聲請人容有誤會，附此敘明。
（八）至聲請人指出其與被告簽訂聘僱合約之附件「明基電腦股份有限公司資訊資料
      機密等級分類表」明定「行銷策略、產品價格、產品報價、新產品計劃書、客
      戶資料、銷售預測、銷售分析」均屬聲請人公司之極機密資訊，被告依法均負
      有保密義務，與被告是否主動認知無關云云。然被告所洩漏之資訊非聲請人公
      司之工商機密已如前述，則被告是否主動認知已無關宏旨。縱被告在洩漏與第
      三人國碁公司之電子信件上，要求對方利用涉案機密與易利信公司接洽時，不
      要提及被告本人，不欲他人知悉此訊息係其所洩漏，亦無法證明涉案商業訊息
      之機密性。
（九）綜上，原不起訴處分及駁回再議聲請之處分，認系爭二封電子信件之內容均非
      屬工商秘密，被告並無聲請人指訴之犯行，並無不當，聲請意旨未詳交付審判
      制度立法精神，未能具體指明偵查卷內所存證據，如何已具相當證據足以認定
      被告有其所指訴應予起訴審理之背信等犯罪事實，而應由本院裁定交付審判，
      僅以推測之詞，推定被告犯罪事實，而指摘檢察官偵查未臻完備及採證推論不
      妥，實無理由，本院既認本件無得據以交付審判之事由存在，是以聲請人聲請
      交付審判，自應予駁回。
五、依刑事訴訟法第二百五十八條之三第二項前段，裁定如主文。
中      華      民      國      九十二    年      十     月     三十    日
                                      臺灣士林地方法院刑事第三庭
                                          審判長法  官  雷雯華
                                                法  官  王俊雄
                                                法  官  李育仁
右正本證明與原本無異。
本件裁定不得抗告。
                                                書記官  李家敏
中      華      民      國      九十二    年      十     月    三十一   日


司法院資訊處製作；財團法人民間司法改革基金會備份。
